臺灣高等法院臺南分院民事裁定
110年度抗字第141號
抗  告  人  劉淑惠  
相  對  人  蔡瑞義  
            謝正裕  
            楊雲祥  
            劉郁伶  
上列抗告人與相對人間聲請法官迴避事件，對於中華民國110年4
月28日臺灣嘉義地方法院110年度聲字第102號裁定提起抗告，本
院裁定如下：
    主  文
抗告駁回。
抗告訴訟費用由抗告人負擔。
    理  由
一、本件抗告意旨略以：
　㈠按法官審理案件應依據憲法及法律，本於良心，超然、獨 立
    、公正審判，不受任何干涉，法官法第13條定有明文。次按
    民事訴訟法第33條規定，遇有下列各款情形，當事人得聲請
    法官迴避：一、法官有前條所定之情形而不自行迴避者。二
    、法官有前條所定以外之情形，足認其執行職務有偏頗之虞
    者。當事人如已就該訴訟有所聲明或為陳述後，不得依前項
    第二款聲請法官迴避。但迴避之原因發生在後或知悉在後者
    ，不在此限。復按民事訴訟法第33條第1項第2款所謂法官有
    前條所定以外之情形，足認其執行職務有偏頗之虞，係指法
    官對於訴訟標的有特別利害關係，或與當事人之一造有密切
    之交誼，或有其他情形客觀上足疑其為不公平之審判者而言
    （最高法院29年度抗字第56號原判例意旨參照）。另按大法
    官釋字第736號理由書「憲法第16條保障人民訴訟權，係指
    人民於其權利或法律上利益遭受侵害時，有請求法院救濟之
    權利。基於有權利即有救濟之憲法原則，人民權利或法律上
    利益遭受侵害時，必須給予向法院提起訴訟，請求依正當法
    律程序公平審判，以獲及時有效救濟之機會，不得僅因身分
    或職業之不同即予以限制（本院釋字第430號、第653號解釋
    參照）」。
　㈡且按民事訴訟法第251條規定「訴狀，應與言詞辯論期日之通
    知書，一併送達於被告。」、第37條規定「法官被聲請迴避
    者，在該聲請事件終結前，應停止訴訟程序。」、第288條
    規定「法院不能依當事人聲明之證據而得心證，為發現真實
    認為必要時，得依職權調查證據。」。
　㈢本件抗告人自107年6月8日起於原法院提起之107年度訴字第3
    33號、108年度訴字第640號、108年度國字第2號、109年度
    訴字第690號民事案件之承審法官均為法官馮保郎，然法官
    馮保郎於審理107年度訴字第333號案件時，竟當庭對多數人
    公開嘲笑、批評抗告人，甚至講許多難聽、嚴重貶低抗告人
    社會評價之言論，而判決抗告人敗訴；於審理108年度訴字
    第640號案件時，當庭向抗告人表示不願意審理抗告人提出
    之訴訟並判決抗告人敗訴；於審理108年度國字第2號案件時
    ，蓄意隱匿起訴狀、愚弄抗告人，明知抗告人聲請法官迴避
    程序仍進行中，逕將明知為不實之事項登載於判決內，判決
    抗告人敗訴。綜合上情，足認法官馮保郎對抗告人有嚴重偏
    頗，抗告人依民事訟訴法第33條第1項第2款規定，聲請法官
    馮保郎迴避，應屬有據。原裁定駁回抗告人之聲請，實有違
    誤。爰依法提起抗告，請求廢棄原裁定，並准予抗告人之聲
    請，以維護抗告人憲法保障之訴訟權。　　
二、按法官有民事訴訟法第32條所定之情形而不自行迴避，或有
     第32條所定以外之情形，足認其執行職務有偏頗之虞者，
    當 事人得聲請法官迴避，同法第33條第1項定有明文。次按
    民事訴訟法第33條第1項第2款規定，法官有應自行迴避而不
    自行迴避以外之情形，足認其執行職務有偏頗之虞，據而聲
    請法官迴避者，應以法官對於訴訟標的有特別利害關係，或
    與當事人之一造有密切之交誼或嫌怨，或基於其他情形客觀
    上足疑其為不公平之審判者為其原因事實，若僅憑當事人之
    主觀臆測，或不滿意法官進行訴訟遲緩，或認法官行使闡明
    權或指揮訴訟欠當，或法官就當事人聲明之證據不為調查，
    或法官就發現真實認有必要之證據依職權為調查，則不得謂
    其有偏頗之虞（最高法院69年度台抗字第457號、109年度台
    抗字第1035號裁定意旨參照）。又法官參與別一訴訟事件之
    裁判，於理由項下表示關於攻擊或防禦方法之意見及法律上
    之意見，對於現尚繫屬之訴訟事件當事人一造，縱有不利，
    亦不能認其執行職務有偏頗之虞（最高法院74年度台抗字第
    20號裁定意旨參照）。上開迴避原因，依民事訴訟法第34條
    第2項、第284條規定，應提出能即時調查之證據釋明之。
三、本件抗告人聲請法官迴避事由，係以原法院109年度訴字第6
    90號損害賠償案件之承審法官馮保郎，亦為其於原法院提起
    之107年度訴字第333號、108年度訴字第640號、108年度國
    字第2號民事案件之承審法官，而上開案件均遭承審法官判
    決抗告人敗訴，且法官馮保郎於上開案件之訴訟指揮及判決
    等有所不當，足認法官馮保郎對抗告人有嚴重偏頗，爰依民
    事訴訟法第33條第1項第2款規定，聲請法官馮保郎迴避，以
    維護其訴訟權云云。然查法官馮保郎就另案所為之認定，無
    論是否不利於抗告人，均屬其依職權認事用法後之結果，抗
    告人如對該認定不服，自得循上訴程序加以救濟；而法官馮
    保郎既已於另案判決中，詳述其心證形成之過程，並就抗告
    人主張及所提證據交代其取捨之原因，自難僅憑抗告人之主
    觀臆測，逕以本案承審法官與另案相同，且曾於另案對其為
    不利之認定，即得以此推認承審法官於本案執行職務時必有
    對其偏頗之虞。且抗告人於原法院108年度國字第2號民事案
    件中已聲請法官馮保郎迴避，經原法院以108年度聲字第183
    號裁定駁回聲請，並經本院駁回其抗告確定，亦難認法官馮
    保郎審理原法院109年度訴字第690號損害賠償事件有偏頗之
    虞。抗告人亦未釋明法官馮保郎對於本案訴訟標的有何特別
    利害關係，或與當事人之一造有密切之交誼或嫌怨，或基於
    其他情形客觀上足疑其為不公平之審判之情事，揆諸上開說
    明，抗告人聲請法官迴避，自與民事訴訟法第33條第1項第2
    款規定不符，不應准許。從而，原裁定駁回抗告人之聲請，
    於法並無不合。抗告意旨，指摘原裁定不當，求予廢棄，非
    有理由，應予駁回。
四、本件抗告為無理由，爰裁定如主文。
中　　華　　民　　國　　110 　年　　7 　　月　　29　　日
                  民事第六庭    審判長法　官  吳上康

                                      法　官  莊俊華

                                      法　官  張季芬
上為正本係照原本作成。
本裁定除以適用法規顯有錯誤為理由外，不得再抗告。如提再抗
告，應於收受送達後十日內向本院提出再抗告狀（須附繕本），
並繳納再抗告費新臺幣一千元。
提起再抗告應委任律師或具有律師資格之人之委任狀；委任有律
師資格者，另應附具律師資格證書及釋明委任人與受任人有民事
訴訟法第466條之1第1項但書或第2項所定關係之釋明文書影本。
中　　華　　民　　國　　110 　年　　7 　　月　　30　　日

                                      書記官  蔡双財
【附註】
民事訴訟法第495條之1第2項準用同法第466條之1第1、2項規定
：
⑴對於第二審判決上訴，上訴人應委任律師為訴訟代理人。但上
  訴人或其法定代理人具有律師資格者，不在此限。
⑵上訴人之配偶、三親等內之血親、二親等內之姻親，或上訴人
  為法人、中央或地方機關時，其所屬專任人員具有律師資格並
  經法院認為適當者，亦得為第三審訴訟代理人。
民事訴訟法第466條之2第1項：
上訴人無資力委任訴訟代理人者，得依訴訟救助之規定，聲請第
三審法院為之選任律師為其訴訟代理人。